【裁判字號】    98,訴,144
【裁判日期】    980330
【裁判案由】    確認股份轉讓關係不存在等
【裁判全文】
臺灣新竹地方法院民事判決               98年度訴字第144號
原      告  癸○○
訴訟代理人  李文傑律師
複代理人    甲○○
被      告  庚○○兼寅○○○.
訴訟代理人  未○
被      告  壬○○
            辰○○
            卯○○
上三人共同
訴訟代理人  許美麗律師
            王彩又律師
            李明仙律師
被      告  子○○○○○○兼.
            乙○○○○○○兼.
上二人共同
訴訟代理人  朱昭勳律師
被      告  巳○○○辛○○承.
            丑○○辛○○承受.
            丙○○辛○○承受.
            丁○○辛○○承受.
            戊○○辛○○承受.
            己○○辛○○承受.
上三人共同
法定代理人  午○○
上列當事人間確認股份轉讓關係不存在等事件，本院於民國98年
3月9日辯論終結，判決如下：
    主  文
原告之訴駁回。
訴訟費用由原告負擔。
    事實及理由
甲、程序方面：
壹、按當事人喪失訴訟能力或法定代理人死亡或其代理權消滅者
    ，訴訟程序在有法定代理人或取得訴訟能力之本人，承受其
    訴訟以前當然停止；又第168條至第172條及前條所定之承受
    訴訟人，於得為承受時，應即為承受之聲明。他造當事人亦
    得聲明承受訴訟；聲明承受訴訟，應提出書狀於受訴法院，
    由法院送達於他造，民事訴訟法第170條、第175條第1 項、
    第176條分別定有明文。本件被告寅○○○於民國96年9月28
    日死亡，由被告辛○○、庚○○、子○○○○○○及乙○○○○○○繼承，嗣後，被告辛○○又於96年11月27日死亡，
    並由被告莊藍淑真、丑○○、丙○○、丁○○、戊○○、己○○繼承，此有被告提出之戶籍謄本、繼承系統表在卷可稽
    ，經被告庚○○等人依據民事訴訟法第175條第1項規定，聲
    明承受訴訟，核無不合。
貳、按訴狀送達後，原告不得將原訴變更或追加他訴。但有下列
    各款情形之一者，不在此限：一、被告同意者。二、請求之
    基礎事實同一者。三、擴張或減縮應受判決事項之聲明者。
    四、因情事變更而以他項聲明代最初之聲明者。五、該訴訟
    標的對於數人必須合一確定時，追加其原非當事人之人為當
    事人者。六、訴訟進行中，於某法律關係之成立與否有爭執
    ，而其裁判應以該法律關係為據，並求對於被告確定其法律
    關係之判決者。七、不甚礙被告之防禦及訴訟之終結者，民
    事訴訟法第255條定有明文。又所謂請求之基礎事實同一，
    係指變更或追加之訴與原訴之主要爭點有其共同性，各請求
    所主張之利益在社會生活上可認係屬同一或關連之紛爭，而
    就原請求之訴訟及證據資料，於繼續審理時，在相當程度範
    圍內具有同一性或一體性，得期待於後請求之審理予以利用
    ，俾先後兩請求得在同一程序中一併解決，避免重複審理者
    ，自屬之。經查，原告提起本件訴訟，其起訴狀原聲明：（
    一）請求確認原告與兩造之被繼承人莊榮枝於民國81年7月2
    日就嘉新產業股份有限公司500 股之股份買賣關係不成立。
    被告等各應將其所有之嘉新產業股份有限公司55.55 股之股
    份回復登記予原告。（二）請求確認原告與被告寅○○○於
    81年7月2日及被告寅○○○與被告辰○○於82年2 月23日就
    嘉新產業股份有限公司500 股之股份買賣關係均不成立。被
    告辰○○應將所有之嘉新產業股份有限公司500 股之股份，
    回復登記予原告。（三）訴訟費用由被告負擔。嗣於95 年5
    月19日具狀追加聲明為原聲明成為先位聲明，備位聲明為：
    （一）被告應連帶給付原告新臺幣100 萬元，及自本書狀繕
    本送達翌日起至清償日止，按年息5％計算之利息。（二）
    被告寅○○○及辰○○應連帶給付原告100萬元，及自本書
    狀繕本送達被告寅○○○、辰○○等翌日起至清償日止，按
    年息5％計算之利息。後又於97年11月28日具狀變更聲明為
    ：（一）確認原告與兩造之被繼承人莊榮枝於81年7月2日就
    嘉新產業股份有限公司500 股之股份買賣關係不成立。（二
    ）被告卯○○、辰○○、壬○○、莊采綾、莊友芃、庚○○
    各應將其所有之嘉新產業股份有限公司55.55 股之股份回復
    登記予原告。（三）被告莊采綾、莊友芃、巳○○○、丙○○、丑○○、丁○○、戊○○、己○○、庚○○應將其共同
    所有之嘉新產業股份有限公司55.55 股之股份回復登記予原
    告。（四）被告巳○○○、丙○○、丑○○、丁○○、戊○○、己○○應將其共同所有之嘉新產業股份有限公司55.55
    股之股份回復登記予原告。（五）第二、三、四項聲明被告
    若有無法履行者，應按每股2,000元計算給付原告，及自95
    年5 月19日民事追加聲明狀繕本送達翌日起，至清償日止，
    按年息5 ％計算之利息。（六）請求確認原告與被告莊采綾
    、莊友芃、巳○○○、丙○○、丑○○、丁○○、戊○○、
    己○○、庚○○之被繼承人寅○○○於81年7月2日及寅○○○與被告辰○○於82年2月23日就嘉新產業股份有限公司500
    股之股份買賣關係均不成立。（七）被告辰○○應將所有之
    嘉新產業股份有限公司500股之股份，回復登記予原告。（
    八）第七項聲明被告辰○○若有無法履行者，被告莊采綾、
    莊友芃、巳○○○、丙○○、丑○○、丁○○、戊○○、己○○、庚○○及辰○○應按每股2,000元連帶給付原告，及
    自95年5月19日民事追加聲明狀繕本送達寅○○○、辰○○
    等翌日起，至清償日止，按年息5％計算之利息。（九）訴
    訟費用由被告共同負擔。依據上開規定，爰應准許。
、本件被告丙○○、丁○○、戊○○、己○○經合法通知，未
    於言詞辯論期日到場，核無民事訴訟法第386條各款所列情
    形，爰依原告聲請，由其一造辯論而為判決。
乙、實體方面：
壹、原告起訴聲明及主張之要領：
一、緣原告之父莊榮枝於民國81年8 月21日不幸病故，兩造為其
    全體繼承人，詎訴外人莊榮枝辭世後，原告所有之訴外人嘉
    新產業股份有限公司（以下簡稱嘉新公司）之500股及被告
    庚○○所有同一公司1,000 股股份竟遭列為遺產，經原告及
    被告庚○○追查結果，始得悉上開股份同時遭人於81年7月
    2日偽造證券交易稅繳款書以買賣為由，持向訴外人嘉新公
    司辦理股份過戶手續予訴外人莊榮枝，惟原告及被告庚○○
    不曾出售上開股份，被告庚○○更因此另訴請求確認於訴外
    人莊榮枝間就嘉新公司之1,000 股之股份買賣關係不存在事
    件，並經本院以87年度竹簡字第187 號、88年簡上字98號及
    89年度再易字第8 號民事判決被告庚○○勝訴確定在案，而
    被告庚○○於該事件之起訴狀內敘明遭人於81年7月2日偽刻
    印章以買賣為由偽填證券交易稅繳款書，且觀諸被告庚○○
    於該案所提之證券交易繳款書上字跡，竟與原告經他人偽造
    之證券交易稅繳款書字跡相同，並於同日同時作成，足見原
    告確實亦與被告庚○○之股份同時遭同一人偽造證券交易稅
    繳款書以買賣為由，持向訴外人嘉新公司辦理股份過戶手續
    予訴外人莊榮枝無疑，是系爭買賣關係，如確認為無效，原
    告自得本於所有權人之地位及侵權行為之法律關係，請求被
    告等回復登記股權予原告名下，而系爭500股，現由兩造均
    分，被告每人自應返還股份為500股之9分之1，即55.55股，
    乃屬當然。
二、按原告所有之另外訴外人嘉新公司之500 股股份，亦於同時
    即81年7月2日遭人偽造證券交易稅繳款書以買賣為由，持向
    訴外人嘉新公司辦理股份過戶手續予原告母親即被告寅○○○，而該證交稅繳款書字跡與原告遭人偽造買賣之繳款書相
    同，又均於同日同時作成，顯係遭同一人同時偽造所為。嗣
    後，被告寅○○○與被告辰○○二人於82 年2月23日以通謀
    虛偽買賣為由，繳交證交稅後，連同兩造間之公同共有遺產
    一併過戶於被告辰○○名下，依民法第87條之規定，應屬無
    效之法律行為，惟現尚存有名實不符之登記名義，原告自得
    提起本訴確認該買賣關係不存在。況被告寅○○○本係無權
    利人，依民法第118 條規定，其所為之處分，原告既拒絕承
    認，對原告自不生效力，原告自得請求被告辰○○回復登記
    股權予原告名下。
三、對被告抗辯之陳述：
（一）原告未曾同意將所有之訴外人嘉新公司股份移轉予訴外人
      莊榮枝及被告寅○○○名下，被告辰○○等三人所提出之
      同意書及轉股書並非真正，兩造就該文書之真正既有爭執
      ，被告辰○○等三人自應負舉證責任，況其中轉讓書上所
      書「癸○○」顯非原告之筆跡，被告辰○○三人亦未敘明
      原告究係因何故，將系爭股份分別轉讓各500股予訴外人
      莊榮枝及被告寅○○○，是其所言，尚難憑信。至於被告
      寅○○○等四人所舉證之本院地檢署偵訊筆錄，乃指訴外
      人新生糖業股份有限公司（下稱新生公司）的股份乙事，
      被告所提出之筆錄並不完整，應與本件訴訟無關，而本院
      88年度簡上字第98號審訊筆錄，原告僅陳稱「當初印章是
      我們自己刻的，後交由父親保管」，並無法據此得知被告
      寅○○○等人所謂之原告自認系爭「癸○○」印文之印章
      係其所自刻，後交由父親保管之待證事實，況被證二嘉新
      公司股東會議記錄及董事會議記錄，載明開會期間為81
      年7月27日，由訴外人莊榮枝擔任記錄，然訴外人莊榮枝
      不僅不識字，且斯時身為癌症末期，顯無與會並擔任記錄
      之可能，是被告寅○○○等人所言，自不可採。
（二）兩造之被繼承人莊榮枝並不識字，被證一之轉股書上字跡
      顯非原告、被告寅○○○或訴外人莊榮枝所書，且該轉股
      書記載轉讓人與受讓人之住址亦明顯錯誤，可見該轉股書
      係不知名之人所偽造，否則斷無錯誤層出之理，至於系爭
      被證五之81年6月3日同意讓渡書上之「庚○○」印文另經
      本院於89年度再易字第8號民事判決送國防部憲兵司令部
      刑事鑑定中心鑑定核對結果，與被告主張真正之「庚○○
      」印文並不符，且原告從未與被告庚○○、壬○○等三人
      共同立具該同意讓渡書，況該同意讓渡書形式上為電腦打
      字，日期亦以日期章蓋用，並無任何人之字跡，形式上至
      為突兀，訴外人莊榮枝並不識字，遑論能以電腦打字，，
      且被告庚○○在81年6、7月間罹患慢性B型肝炎、肝內結
      石等惡疾，而訴外人莊榮枝亦患癌症，二人因病，根本未
      於81年6月3日會過面，故不可能有三人共同出具同意讓渡
      書之可能，是被告所提之轉股書及同意讓渡書實為他人所
      偽造，自不得以此認定原告同意將系爭股份讓與訴外人莊
      榮枝及被告寅○○○，自堪認定。
（三）又因訴外人莊榮枝並不識字，故其生前諸般事務率交被告
      庚○○處理。而被告莊友芃於本院88年竹簡字第323號確
      認租賃關係不存在事件時出庭證稱：「 (系爭房屋)已出
      租被告很久了，兩年換約一次，續約都是找原告即本件被
      告庚○○撰寫，81年5月31日租約到期，找不到原告即庚○○就未再續訂租約，但仍由被告承租使用」等語。要之
      ，先父莊榮枝於81年5月31日該案房屋租約到期找不到被
      告庚○○撰寫租約，而未辦理續約事宜，則焉有可能於81
      年6月3日找到被告庚○○，使其於同意讓渡書上用印表示
      同意？苟原告有於81年5月27日於被證一同意書、81年6
      月3日與庚○○共同於被證五同意讓渡書、及81年7月2日
      於被證一轉股書上親自用印，則訴外人莊榮枝焉有不一併
      循例請被告庚○○代為繕寫辦理上開租約續約事宜之理？
      又既然莊榮枝生前之諸般事務均由庚○○代筆處理，則焉
      有以電腦打字之方式，使之用印而未令親自簽名處理被證
      一同意書，轉讓書，被證五同意讓渡書之理，又豈會於被
      證一轉股書由不明人士代原告簽名之理？被證一、五文書
      製成不合情理，斧鑿斑斑，原告否認其真正，甚至有遭人
      事後偽製之嫌，洵非無故。
（四）原告否認與訴外人莊榮枝及被告寅○○○間具有信託關係
      及將股東印鑑章交予訴外人莊榮枝，並授權訴外人莊榮枝
      相關股東權益變動之情事，觀諸系爭股權係以移轉方式為
      之，顯與信託財產若欲取回之行為，應以終止信託契約方
      法為之有別，且與本院88年度簡上字第98號民事事件中，
      原告與被告辛○○所陳，父親即被繼承人莊榮枝會陸續給
      每個子女股票等情有異，退步而言，縱有將印章交予訴外
      人莊榮枝保管之事實，惟仍有多種緣由，亦非可據此論斷
      系爭股票即為訴外人莊榮枝、被告寅○○○所有，而信託
      與原告，可見被告自認移轉股權為訴外人莊榮枝所為，在
      被告未證明有信託契約合意及終止信託契約前，此舉應屬
      無權處分之行為，經原告拒絕承認而無效甚明。
（五）又原告除依據民法第184條主張侵權行為主張損害賠償請
      求外，再以民法第197條第2項：「損害賠償之義務人，因
      侵權行為受利益，致被害人受損害者，於前項時效完成後
      ，仍應依關於不當得利之規定，返還其所受之利益於被害
      人」，主張原告有上開權利，且未罹於請求權時效。另系
      爭股份之轉讓既屬無效之法律行為，依民法第113條規定
      ，原告自得請求被告回復原狀，求為命被告將系爭股份回
      復登記予原告。
（六）與本件相雷同關於被告庚○○確認股份買賣關係不存在之
      案例，業經本院87年度竹簡187號、88年度簡上字第98 號
      及89年度再易字第8號民事判決，被告庚○○勝訴確定在
      案，揆諸上開判決意旨，應可認定本件實有確認之利益，
      至於被告寅○○○等四人與被告辰○○等三人，就被告寅
      ○○○與被告辰○○之股票買賣關係為互異之主張，並涉
      及原告所有之系爭500股股份是否遭被告寅○○○轉讓股
      份與被告辰○○之爭議，自仍有確認判決之法律上利益，
      原告自得請求本件確認之訴，至明。
四、綜上，爰依民法第184、197、767條法律關係，聲明請求：
    1.確認原告與兩造之被繼承人莊榮枝於81年7月2日就嘉新產
    業股份有限公司500股之股份買賣關係不成立。2.被告卯○○、辰○○、壬○○、莊采綾、莊友芃、庚○○各應將其所
    有之嘉新產業股份有限公司55.55股之股份回復登記予原告
    。3.被告莊采綾、莊友芃、巳○○○、丙○○、丑○○、丁○○、戊○○、己○○、庚○○應將其共同所有之嘉新產業
    股份有限公司55.55股之股份回復登記予原告。4.被告巳○○○、丙○○、丑○○、丁○○、戊○○、己○○應將其共
    同所有之嘉新產業股份有限公司55.55股之股份回復登記予
    原告。5.第二、三、四項聲明被告若有無法履行者，應按每
    股2,000元計算給付原告，及自95年5月19日民事追加聲明狀
    繕本送達翌日起，至清償日止，按年息5％計算之利息。6.
    請求確認原告與被告莊采綾、莊友芃、巳○○○、丙○○、
    丑○○、丁○○、戊○○、己○○、庚○○之被繼承人寅○○○於81年7月2日及寅○○○與被告辰○○於民國82年2月
    23 日就嘉新產業股份有限公司500股之股份買賣關係均不成
    立。7.被告辰○○應將所有之嘉新產業股份有限公司500股
    之股份，回復登記予原告。8.第七項聲明被告辰○○若有無
    法履行者，被告莊采綾、莊友芃、巳○○○、丙○○、丑○○、丁○○、戊○○、己○○、庚○○及辰○○應按每股
    2,000元連帶給付原告，及自95年5月19日民事追加聲明狀繕
    本送達寅○○○、辰○○等翌日起，至清償日止，按年息5
    ％計算之利息。9.訴訟費用由被告共同負擔。
貳、被告答辯聲明及要領：
一、被告庚○○部分：認諾原告之請求。另就被告寅○○○及辰
    ○○間股份買賣關係不存在之部分表示：
（一）依據訴外人彰化銀行被告寅○○○與辰○○帳戶之開戶資
      料，存戶親簽之部分「寅○○○、辰○○」並非其本人筆
      跡，且被告辰○○於侵占案92年9月5日偵訊中稱「我這個
      帳戶是莊雪玉幫我開戶，我買賣股權時（即82年2月23日
      ）才知有此帳戶，…」足證被告寅○○○、辰○○帳戶非
      本人親自簽名開立，係遭人違法開立帳戶。是故，縱上開
      二個違法帳戶內有任何相關交易，其於法律上應不生效力
      ，屬無法律效力之假買賣。
（二）另被告辰○○所提面額2,502,500 元之支票，應非與股份
      買賣有關，蓋以被告辰○○名義購買之台支支票並未存入
      被告寅○○○之帳戶，而被告寅○○○帳戶於82年2 月23
      日所存入為另一筆款項為同額之現金，而非支票，況依上
      開說明，被告寅○○○帳戶係遭人違法開立，被告寅○○○於91年12月13日侵占案件偵訊亦表示並未收受支票，故
      被告辰○○所稱之支票，並非與股份買賣有關，要無疑問
      。
（三）又91年度偵字第6765號侵占案件中，被告乙○○○○○○
      於92年3月24日陳述：「（問：辰○○銀行內2,502,500元
      資金來源？）這是嘉新公司配發我父親股份，應由我們領
      取的各1/9股息，入帳帳戶均為卯○○在華銀新竹分行設
      立的帳戶」等語可證，股份買賣資金來源亦非被告辰○○
      所有。是故，被告寅○○○與辰○○間股份之買賣根本未
      有銀貨兩訖之情形，兩人間股份買賣關係自應不存在。
二、被告壬○○、辰○○、卯○○部分：
（一）就程序部分而言：
    1.按法律關係成立或不成立之訴，非原告有即受確認判決之
      法律上利益者，不得提起之。所謂即受確認判決之法律上
      利益，係指法律關係存否不明確，原告主觀上認其在法律
      上之地位有不安之狀態存在，且此種不安之狀態，能以確
      認判決將之除去者而言，若縱經法院判決確認，亦不能除
      去其不安之狀態者，即難認有受確認判決之法律上利益。
      又確認之訴，以確認現在之法律關係為限，已過去之法律
      關係，不得為確認之訴之標的。又給付之訴原含有確認之
      訴之意義在內。本件原告已請求被告等回復嘉新公司之股
      份登記之給付之訴，復又請求確認其與被繼承人莊榮枝、
      與被繼承人寅○○○間之股份買賣關係不成立，其所為之
      確認之訴顯無受確認判決之法律上利益。另原告請求確認
      其與莊榮枝、寅○○○間之股份買賣關係不成立，惟訴外
      人莊榮枝已於81年8月間過世，經繼承人為繼承後，部分
      繼承人亦陸續轉讓系爭股份，並未持有嘉新公司之股份，
      是原告提起本件確認之訴部分，尚難以法院確認判決以除
      去其法律上地位之不安狀態，故原告確認之訴部分顯無受
      確認判決之法律上利益。
    2.又原告於81年5月間同意將系爭股份1,000股轉讓其中500
      股予被繼承人寅○○○，聲請人既已將股份轉讓予被繼承
      人寅○○○，而股份為權利並非特定物，姑不論莊陳瑞轉
      讓嘉新公司股份是否為有權處分，並無特定物歸還之問題
      ，且若寅○○○無法將股份之權利移轉予原告，原告亦已
      聲明以金錢計算替代給付，則被告辰○○與被繼承人寅○○○間之轉讓關係如何即與原告無關，其訴請確認寅○○○與第三人即本件被告辰○○就系爭500股之股份買賣關
      係不成立，即無受確認判決之法律上利益，依法不得提起
      確認之訴。
（二）就實體部分而言：
    1.查原告確於81年5月間同意將系爭訴外人嘉新公司之股份
      1,000股轉讓其中500股予訴外人即被告之被繼承人莊榮枝
      ，另500股轉讓予被告寅○○○，此有原告所立之同意書
      及轉股書可資證明。嗣後，原告與訴外人莊榮枝及被告寅
      ○○○於81年7月2日向訴外人嘉新公司申請轉股，經該公
      司審核同意後，於同年7月27日召開當年之股東會，改選
      監事，另有股東會議錄及董事會議紀錄足證，是原告主張
      其與訴外人莊榮枝、被告寅○○○間並無轉讓股份之私法
      關係存在云云，顯非實在。
    2.次查，原告於67年7 月30日受讓訴外人鄭春榮所持有之訴
      外人新生公司之轉股，並於81年6月3日同意轉讓，而前開
      二份轉股書上之「癸○○」之印文與本件系爭之同意書及
      轉股書上「癸○○」之印文相同，且原告曾於本院檢察署
      83年度偵字第8149號偽造文書等案件之偵訊中承認轉股書
      上「癸○○」印文之印章為其所有，另於本院87年度竹簡
      字第187號87年5月5日訊問時自認印章為真正，並88年度
      簡上字第98號88年11月26日訊問時證稱印章係渠等即指原
      告及壬○○所自刻，交由其父親即訴外人莊榮枝所保管等
      語，是原原告名下之訴外人嘉新公司股東印鑑既一直由訴
      外人莊榮枝保管之中，顯見原告非系爭股份之真正所有所
      有權人，僅訴外人莊榮枝借原告之名義向訴外人嘉新公司
      為股東登記，訴外人莊榮枝生前，為辦理原為原告名下之
      訴外人嘉新公司份轉移予訴外人莊榮枝及被告寅○○○，
      所為之同意書及轉股書上原告之印文應為真正，原告主張
      遭人偽刻印章，亦非實在。
    3.第查，「股份之轉讓只要雙方有股份轉讓之意思合致即生
      效力，並不以登記為生效要件，至於有無記載於公司股東
      名簿，只是可否以其轉讓對抗公司而已」。公司法第165
      條第1 項明訂；又按「不動產物權，依法律行為而取得設
      定、喪失及變更者，非經登記，不生效力」民法第758 條
      亦定有明文。據此，股份之轉讓是否登記與轉讓是否生效
      無關，而股份之轉讓與不動產物權之轉讓亦不近相同，故
      既無登記生效或協同登記之問題，自無股份轉讓關係不成
      立時回復登記之問題。因此，原告訴請被告應將系爭股份
      回復登記予原告，顯於法無據。
    4.又查，訴外人嘉新公司於43年4月1日為設立登記，發起人
      即原始股東為蘇耀東、蘇為妹、方凍梅、蘇仲元、蘇仲光
      、蘇仲良、蘇仲賢、劉守桂、許素梅、蘇素貞、蘇素玉等
      11 人，於46年11月間增資時，股東仍係上開11人，直至
      51 年7月間訴外人莊榮枝才由蘇仲元、許素梅、蘇素玉、
      方凍梅各受讓50股，分別登記在自己名下50股，及借名登
      記在辛○○、庚○○、壬○○名下各50股，另由劉守桂受
      讓40股、蘇素貞10股，借名登記在癸○○名下，由蘇耀東
      受讓70股，借名登記在寅○○○名下。而於58年間莊榮枝
      有鑑於辛○○平日行為有違父母之期待，而將借名登記於
      辛○○名下之50股收回而登在自己名下、合計100股。於
      61 年間再將登記於庚○○、壬○○、癸○○名下之各50
      股收回，借名登記於寅○○○名下、合計220股。於65年
      嘉新公司增資後，莊榮枝名下2,500股，再分配借名登記
      於寅○○○名下2,500股，庚○○、壬○○、癸○○名下
      各1,0 00股。81年7月2日莊榮枝有鑑於自己身體狀況不佳
      來日無多，故將其借名登記於庚○○、壬○○、癸○○名
      下之多家公司股份收回重新分配，含本件借名癸○○登記
      之嘉新公司股份各1,000股收回後，除登記自己名下4,000
      股外，另贈與寅○○○4,000 股。是依前開說明，訴外人
      莊榮枝持有訴外人嘉新公司股份之變動，即可知訴外人嘉
      新公司之股份均由訴外人莊榮枝操縱及處理，僅係借名登
      記於不同人之名下。
    5.是不論在投資訴外人嘉新公司或其他公司之股份事宜，或
      參與所投資公司之事務處理，均由訴外人莊榮枝親自參與
      ，此由嘉新公司96年1月26日之回函中「本公司過去由莊
      榮枝負責保管所有公司資料」亦可證明。再者由上開說明
      ，歷次股份之變動，亦可得知前開列表中之股份係完全由
      莊榮枝操控分配及收回，綜上可知，登記在原告癸○○名
      下之股份乃莊榮枝借名登記而已。果如原告主張該1,000
      股係莊榮枝所贈與，本歸其所有，則系爭500股股份自81
      年7月2日即移轉登記在莊榮枝名下，或自81年8月21日莊
      榮枝過逝，距原告於92年3月27日起訴時已近10年，原告
      一直未有爭執或異議，再者原告自81年間起亦從未獲配本
      件系爭股份之公司股利，其焉可能不向公司爭執或提出異
      議之理！至於嘉新公司回函中癸○○所獲配92年度至95年
      度之股利，應係其繼承莊榮枝股份之配息，並非本件係爭
      股份之配息。是原告自承聲請人嘉新公司之股東印鑑章一
      直由莊榮枝保管之中，足證原告非系爭股份之真正所有權
      人，訴外人莊榮枝僅借原告之名義向公司為股東登記而已
      。莊榮枝既為系爭股份之真正所有權人，仍保有系爭股份
      之處分權，足認訴外人莊榮枝生前所為之系爭股份轉讓之
      法律關係存在。
    6.而原告主張被告辰○○與被告寅○○○間之買賣關係屬虛
      偽，依民法第118 條之規定，為無權處分云云，惟查，系
      爭股票被告寅○○○確於82年2月23日以價金2,502,500元
      出售予被告辰○○。惟訴外人莊榮枝生前所為之系爭股份
      轉讓之法律關係存在，是被告寅○○○依法取得系爭股份
      之所有權，則被告寅○○○、辰○○間股份買賣關係所為
      之處分行為，自非無權處分，且姑不論原告主張其與被繼
      承人寅○○○就系爭股份轉讓是否成立，然股份為權利並
      非特定物，若寅○○○無法將股份之權利移轉予原告，原
      告亦已聲明以金錢計算替代給付，則原告以被告寅○○○
      及辰○○就系爭500股之股份買賣係通謀虛偽而請求辰○○應將系爭500 股之股份回復登記予原告，顯於法未合，
      不足為採。
    7.又「因侵權行為所生之損害賠償請求權，自請求權人知有
      損害及賠償義務人時起，二年間不行使而消滅。自有侵權
      行為時起，逾十年者亦同。」民法第197條第1項規定甚明
      。查，本件原告主張依據民法第184條第1項、第767條規
      定請求被告等回復登記股權予原告名下，然本件原告所稱
      侵權行為之事實係發生在81年7月2日，原告係於92年3月
      27 日提起本件訴訟，故原告依民法第184條第1項規定之
      請求權基礎，依前開民法第197條第1項規定，顯已罹於時
      效而消滅。
    8.另「民法第七百六十七條之規定為所有人對於其所有物被
      侵害，為保護所有權之物上請求權，股份則為股份有限公
      司之資本成分，亦為表彰股東對公司之權利。股東因認股
      而對公司之出資，其所有權已歸股份有限公司所有，僅本
      於股東之地位，對於股份有限公司享有權利而已。是股東
      對於侵害其股份者，即不得本於民法第七百六十七條之規
      定，請求返還或除去其妨害。至其得否本於其他法律關係
      請求賠償或返還，自屬另一法律問題。」最高法院86年台
      上字第3314號民事判決足資參照。亦即依上開實務見解，
      股份被侵害，並非物之所有權被侵害，股東對於股份並無
      物上請求權之存在，故原告主張其訴外人嘉新公司之股份
      所有權於81年7月2日遭偽造證券交易稅款繳款書以買賣為
      由，辦理股份過戶手續予訴外人莊榮枝及被告寅○○○，
      遭受侵害，依民法第767條物上請求權之規定請求回復其
      股權之登記云云，姑且不論原告之主張是否屬實，本件既
      不存在原告所主張之物上請求權，權利保護要件即有欠缺
      ，顯無理由，應予駁回。
    9.綜上，爰聲明請求：(1)原告之訴駁回；(2)訴訟費用由原告
      負擔。
三、被告子○○○○○○、乙○○○○○○部分：
（一）按「確認法律關係之訴，非原告有即受確認判決之法律上
      利益者，不得提起之；確認證書真偽或為法律關係基礎事
      實存否之訴，亦同。」此為民事訴訟法第247條第1項明文
      規定。次按，「確認法律關係成立或不成立之訴，非原告
      有即受確認判決之法律上利益者，不得提起之。所謂即受
      確認判決之法律上利益，係指法律關係存否不明確，原告
      主觀上認其在法律上之地位有不安之狀態存在，且此種不
      安之狀態，能以確認判決將之除去者而言，若縱經法院判
      決確認，亦不能除去其不安之狀態者，極難認有受確認判
      決之法律上利益。」最高法院81年度台上字第1331號判決
      足資參照。末按，「確認法律關係存在或不存在之訴，以
      確認現在之法律關係為限，如以過去或將來應發生之法律
      關係，則不得為此訴之標的。查本件原屬被告寅○○○之
      嘉新公司500股股份業經莊榮枝於往生前收回並移轉予被
      告寅○○○名下，則被告寅○○○基於所有權人之地位，
      將其名下所有之系爭股份與相被告辰○○成立虛偽之轉讓
      關係如何即與原告無關，揆之上開說明，原告實無因系爭
      訴外人嘉新公司股份轉讓關係不明確，抑或是被告寅○○○與辰○○間存有假買賣等節，致原告在私法上之地位容
      有受侵害之危險且得以本件確認判決除去其危險之情形，
      從而，原告提起本件確認之訴，顯無理由。
（二）又，縱本件原告有確認利益，得提起本件確認之訴，惟原
      告雖主張訴外人嘉新公司之股份1,000股為其所有，然前
      開股份原係訴外人莊榮枝與被告寅○○○二人於65年間因
      訴外人嘉新公司辦理現金增資，除親自出資繳款外，其中
      訴外人莊榮枝500股股票，被告寅○○○500股股票，總計
      1,000股均信託登記於原告名下，相關原告之股東印鑑章
      亦交由訴外人莊榮枝所執有保管。嗣因原告對於雙親迭有
      忤逆之舉，訴外人莊榮枝始於生前即81年7月2日將相關訴
      外人嘉新公司股票收回並辦理移轉予自己名下，並同時將
      原告名下500股訴外人嘉新公司股票移轉予被告寅○○○
      名下，是原告若主張系爭訴外人嘉新公司之股份為其所有
      ，自應舉證證明原告因何取得，原告未提出任何實證已證
      實說，故原告所言，顯不可採。
（三）查，原告名下之訴外人新生公司之股東印鑑章與本件訴外
      人嘉新公司之股東印鑑章係同一顆章，此觀諸本院檢察署
      83年度偵字第8149號偽造文書案件，原告承認轉股書其上
      系爭「癸○○」印文之印章為其所有，另於本院88年度簡
      上字第98號確認股份轉讓關係不存在事件再審之訴，原告
      亦自認系爭「癸○○」印文之印章係其所自刻，後交由父
      親保管，即可證明。是原告既將股東印鑑章交與訴外人莊
      榮枝之舉，意味授權訴外人莊榮枝相關股東權益變動之授
      權，當認原告並非系爭股份之真正所有權人，是其主張伊
      與訴外人莊榮枝間並無信託之私法關係存在云云，顯非實
      在。
（四）次查，82年2月間，被告寅○○○有感於被告庚○○為財
      產問題與其對簿公堂，遂在兒女及女婿之勸說下，認有將
      其名下股票先行轉讓到被告辰○○名下之必要，隨即簽下
      轉讓書將名下股票轉至被告辰○○所有；復經女兒們協商
      ，決定以假買賣方式申辦過戶，以規避贈與稅之課徵，當
      時即由被告辰○○先去貸款一筆款項匯往被告莊友芃之帳
      戶，其後再由被告莊友芃申請台支支票，由被告辰○○將
      台支支票存入被告寅○○○之帳戶中。相關匯款動作辦完
      ，復再由被告莊友芃申報繳交證交稅，被告莊友芃其後並
      將被告辰○○先前匯款買台支支票之金錢又匯還被告辰○○，確為通謀虛偽買賣系爭股份，惟按，原屬被告寅○○○所有，訴外人嘉新公司500股之股份，業經訴外人莊榮
      枝於往生前收回並移轉予被告寅○○○名下，則被告寅○○○基於所有權人之地位，將其名下所有之系爭股份與被
      告辰○○成立虛偽之轉讓關係如何即與原告無關，從而被
      告寅○○○所為之處分行為，自非無權處分。
（五）又查，由於被告提出轉讓股份同意書作為原告轉讓股份予
      訴外人莊榮枝之依據而原告並不否認被證一上印文之真正
      ，因此足認訴外人莊榮枝已依同意書取得訴外人嘉新公司
      股份之權利，本件實無生侵權行為之問題，且原告亦無何
      所有權可供主張。況股份為種類之物非特定物，應無法援
      引民法767條以所有物返還方式請求返還。至於原告侵權
      行為之主張，被告亦認縱原告有侵權行為損害請求權，惟
      事發於81年，原告該權利亦已釐消滅時效，自不得請求。
（六）末查，被告認為當時信託於原告癸○○名下，尚有新竹市
      ○○路387號房屋乙棟，由於被告寅○○○執有印鑑章及
      所有權狀，竟被原告申報印鑑章及所有權狀遺失而後申請
      補發，並趁機侵害被告權益，由於原告於89年至93年將前
      開租賃物出租，所得為4,640,000元，其中2分之1應屬訴
      外人莊榮枝之繼承人所共有，2分之1應屬被告寅○○○所
      有，被告亦願以前開債權為抵銷之主張。
（七）綜上，爰聲明請求：1.駁回原告之訴。2.訴訟費用由原告
      負擔。
四、被告丙○○、丁○○、戊○○、己○○經合法通知，未於言
    詞辯論期日到場，亦未提出書狀作何聲明或陳述。
五、被告巳○○○、丑○○到庭未表示意見，亦未提出書狀作何
    聲明或陳述。
、兩造不爭執之事實：
一、兩造之被繼承人莊榮枝於81年8月21日病故，原以原告名義
    登記之訴外人嘉新公司1000股股份，其中500股股份於81 年
    7月2日經買賣程序，移轉於訴外人莊榮枝所有，另500股之
    股份移轉予被告莊采綾、莊友芃、巳○○○、丙○○、丑○○、丁○○、戊○○、己○○、庚○○之被繼承人寅○○○
    。
二、原告於67年7 月30日受讓訴外人鄭春榮所持有之訴外人新生
    公司之股份，原告成為該公司之股東，而該公司所有之原告
    股東印鑑章與訴外人嘉新公司之股東印鑑章為同一印章。
三、被告庚○○認諾原告之請求。
肆、得心證之理由：
    本件兩造爭執之處應在於，原告與兩造之被繼承人莊榮枝及
    被告莊采綾、莊友芃、巳○○○、丙○○、丑○○、丁○○
    、戊○○、己○○、庚○○之被繼承人寅○○○間對系爭股
    份之買賣轉讓關係是否存在？原告依據民法184、767條請求
    被告等人回復股份登記有無理由？原告有無提起確認被告莊
    采綾、莊友芃、巳○○○、丙○○、丑○○、丁○○、戊○○、己○○、庚○○之被繼承人寅○○○與辰○○間股份買
    賣關係不存在之確認利益？被告莊采綾、莊友芃、巳○○○
    、丙○○、丑○○、丁○○、戊○○、己○○、庚○○之被
    繼承人寅○○○與辰○○間買賣關係是否通謀虛偽？茲論述
    如下：
一、原告與兩造之被繼承人莊榮枝及被告莊采綾、莊友芃、巳○○○、丙○○、丑○○、丁○○、戊○○、己○○、庚○○
    之被繼承人寅○○○間對系爭股份之買賣關係是否存在？
（一）按訴訟標的對於共同訴訟之各人，必須合一確定者，如僅
      由其中一人或數人而非全體為訴訟標的之認諾者，對於全
      體不生認諾之效力。查本件就原告起訴請求確認其與兩造
      之被繼承人莊榮枝間，及與被告莊采綾、莊友芃、巳○○○、丙○○、丑○○、丁○○、戊○○、己○○、庚○○
      之被繼承人寅○○○間就系爭股份之買賣關係不存在，其
      訴訟標的所牽涉者，既在於該股份買賣轉讓關係之有無，
      對於其餘被告而言，屬於須合一確定者，是被告庚○○單
      獨一人所為訴訟標的之認諾，依據上開說明，對於全體被
      告不生認諾之效力，合先敘明。
（二）查原告主張其原持有嘉新公司股票1,000股，於81年7月2
      日經以買賣為由辦理移轉過戶予兩造被繼承人莊榮枝及被
      告莊采綾、莊友芃、巳○○○、丙○○、丑○○、丁○○
      、戊○○、己○○、庚○○之被繼承人寅○○○名下各
      500股之事實，業據其提出證券交易稅繳款書影本為證，
      被告等對於此事實亦不爭執，堪認此部份主張為真實。
（三）次查，原告主張其並未為系爭股份之過戶移轉行為，系爭
      股份係遭人以偽造方式辦理過戶等情，則為被告等所否認
      ，辯稱系爭股份係莊榮枝所有以原告名義登記，確經原告
      同意而轉讓等語，並據被告壬○○、辰○○、卯○○提出
      同意書、轉股書等為憑。經查：
    1.原登記在原告名下之系爭嘉新公司股份，原告雖主張實質
      上係其所有，惟為被告所否認，辯稱該等股份係被繼承人
      莊榮枝所有以原告名義登記者等語，而原告對於其係如何
      取得系爭股份一節，並未舉證說明之，被告則係就莊榮枝
      及其家人名下嘉新公司股份之歷次移轉過程及股數提出說
      明，有股東名冊、各年股份登記股數表附卷可參，其中原
      告名下之嘉新公司股份，於58年間僅有50股，61年間則為
      零股（原告名下之股份轉至寅○○○名下），至65年間始
      增為1000股（即系爭股份），惟於莊榮枝過世後，原告及
      被告庚○○、壬○○之股份則均轉回至莊榮枝、寅○○○
      名下，由此股份移轉之過程，足見兩造之被繼承人莊榮枝
      掌控嘉新公司之股份，僅將股份分配登記於各子女名下。
      且查，原告於本院審理時對於其在新生公司與嘉新公司之
      股東印鑑章為同一顆並不爭執（見本院97年11月28日言詞
      辯論筆錄），且原告於83年度偵字第8149號案件警訊及偵
      查中亦自承：新生公司轉股書上印章為其所有，為開會等
      方便均放置莊榮枝處，在其父莊榮枝81年8月22日過世後
      ，又一直未使用該印章，故未將印章取回等情（見上開偵
      查卷第8頁、第90頁），足認原告在嘉新公司（即新生公
      司）之股東印鑑章向來均由被繼承人莊榮枝保管使用，而
      股東印鑑章乃表彰股東權利及其行使之重要象徵，原告既
      將用以表彰股東身分之印章交予莊榮枝保管，期間股務亦
      均由莊榮枝全權處理，於莊榮枝過世後亦未取回印章，再
      參以認諾原告請求之被告庚○○於82年2月間自行製作之
      莊榮枝遺產稅申報書上（見上開偵查卷100頁）亦載明莊
      榮枝及寅○○○之嘉新公司股份各為4,000股，即莊榮枝
      及寅○○○擁有嘉新公司股份計8,000股（已含系爭1,000
      股，此參酌上開莊榮枝及家人歷年嘉新公司股份變動表即
      可知），且經國稅局核定繳清遺產稅在案，足認原告及被
      告庚○○亦認其等名下之股份實際上為莊榮枝所有，否則
      若非認係莊榮枝所有，豈有自行將系爭股份列入莊榮枝遺
      產之理。由上可知，系爭股份應係兩造之被繼承人莊榮枝
      所有，僅向嘉新公司登記原告為股東，且原告既將股東印
      章交予莊榮枝保管使用，即有同意莊榮枝處理公司股份之
      意，則在莊榮枝生前所為系爭股份以買賣為原因之轉讓關
      係，自堪認定。
    2.再者，系爭嘉新公司股份經於81年7月2日轉讓後，業經嘉
      新公司審核同意辦理股東變更登記，並於81年7月27日召
      開股東會、董事會，且係由莊榮枝、寅○○○為股東出席
      ，持有股數均為4,000股，有股東會、董事會會議記錄、
      董事監察人名單在卷可憑，原告則未出席股東會，若如原
      告所言，系爭股份為其所有，何以原告未出席股東會表示
      異議？又自81年7月2日轉讓系爭股份後，迄本件92年3 月
      27日起訴止，近十年之期間，若系爭股份確係原告所有，
      且此事涉股東身分、領取股利及參與股東會議等股東權益
      ，原告何以近十年期間均未表示異議？又原告與被告庚○○於83年間對新生公司股份轉讓提出偽造文書告訴時，何
      以未併對系爭嘉新公司股份轉讓提出訴追？參以與原告立
      於同一立場，且認諾原告請求之被告庚○○於82年2月間
      製作之遺產稅申報書上亦將系爭股份列入莊榮枝遺產內，
      且僅加註對81年8月14日以後股份之移轉表示異議，對81
      年7月2日之系爭轉讓並未表示異議，亦足認系爭股份應係
      莊榮枝以原告之名義登記為股東，而原告對此事實亦知之
      甚詳，始會於系爭股份轉讓後近十年期間均未表示異議。
      再由莊榮枝及家人有關新生公司股份之轉讓，亦均由莊榮
      枝掌控，且於生前即安排該等股份之分配登記（參見上開
      偵查案件不起訴處分書及寅○○○之陳述即可知），亦可
      佐認系爭嘉新公司股份之轉讓，同為莊榮枝有權處理。是
      莊榮枝於其生前所為系爭股份之轉讓，自足認其轉讓之法
      律關係存在。
    3.按私文書經本人或其代理人簽名、蓋章或按指印或有法院
      或公證人之認證者，推定為真正，當事人就其本人之簽名
      、蓋章或按指印為不知或不記憶之陳述者，應否推定為真
      正，由法院審酌情形斷定之，民事訴訟法第358條定有明
      文。經查，觀之被告壬○○、辰○○、卯○○所提81年5
      月27日同意書，其上載明「同意將轉讓人所有嘉新公司股
      份壹仟股無償轉讓與莊榮枝及寅○○○各五百股。同意轉
      讓人癸○○」等語，並蓋有原告癸○○之印文，81年7月2
      日轉股書亦載明原告將其持有嘉新公司股份轉讓與莊榮枝
      所有等語，且蓋有原告印文，有被告提出之轉股書影本及
      本院向嘉新公司調取之轉股書影本二份可稽，已足認原告
      有同意將其所有嘉新公司股份轉讓與其被繼承人莊榮枝、
      寅○○○之事實；原告雖主張該同意書、轉股書非真正，
      且印章係遭人盜蓋等語；惟查，原告於本院審理時對於其
      新生公司與嘉新公司股東印鑑章為同一顆，且其於受讓新
      生公司股份時之新生公司轉股申請書上印章印文真正均不
      爭執（見本院97年11月28日言詞辯論筆錄），於本院87年
      度竹簡187號事件審理時亦陳述同意讓渡書印章係其放置
      父親莊榮枝處（見該案87年5月5日言詞辯論筆錄），於88
      年簡上字第98號審理時亦稱印章是自己刻的，後交由父親
      保管（見該案88年11月26日準備程序筆錄），足認新生公
      司與嘉新公司之原告股東印鑑章為同一顆，並經原告放置
      被繼承人莊榮枝處，且原告均曾自承新生公司轉股申請書
      、同意讓渡書上印文之真正，由此亦足佐認該在莊榮枝生
      前所為股份轉讓之系爭同意書及轉股書上印章應為真正。
    4.次查，上開新生公司轉股申請書、同意讓渡書及系爭轉股
      書等，雖因僅有影本而無從送請鑑定比對其上印文真偽，
      然經本院將原告於本院仍自承真正之新生公司轉股申請書
      上「癸○○」印文，與同意讓渡書、系爭同意書、轉股書
      以肉眼比對判斷，認上開文件上「癸○○」之印文字體、
      粗細、排列方式等均屬相符，並無明顯不符之處，參以原
      告均自承該印章係交被繼承人莊榮枝保管，新生公司轉股
      申請書上印章又經原告自承為真正，並曾陳述同意讓渡書
      之印章亦為真正，而原告在新生公司與嘉新公司之股東印
      鑑章又係同一顆，且新生公司轉股申請書、同意讓渡書上
      印文與系爭同意書、轉股書上印文又屬相符，自足認系爭
      同意書、轉股書上印文為真正。
    5.又被告所提新生股份同意讓渡書，原告雖於本院審理時否
      認其上印章真正，然其曾於本院87年度竹簡187號事件審
      理時陳述同意讓渡書印章係其放置父親莊榮枝處（見該案
      87年5月5日言詞辯論筆錄），即未否認該印章之真正，僅
      主張係遭人盜蓋者，且其上除原告外，尚有被告庚○○、
      壬○○為同意人，而被告壬○○則不否認有該股份轉讓關
      係，對其上印章真正亦不爭執，於偵查中亦證述：新生公
      司股份係父親的，只是借我們兄弟的名義當股東等情（見
      偵查卷第90頁），且該同意讓渡書之真正亦經本院89年度
      簡上字第97號確定判決認定在案，原告嘉新公司（即新生
      公司）股東印章又係在莊榮枝保管之下，凡此均足認在莊
      榮枝生前所為嘉新公司系爭股份之轉讓應屬真正，原告否
      認系爭股份轉讓關係之存在，尚不足採。
    6.再者，系爭股份經於81年7月2日轉讓後，業經嘉新公司審
      核同意辦理股東變更登記，並於81年7月27日召開股東會
      、董事會，其所列董事監察人名單中，莊榮枝、寅○○○
      之持有股數均為4,000股，業如前述，而嘉新公司乃依公
      司法成立之公司，股份轉讓有一定程序，且嘉新公司與兩
      造並無特別之利害關係，應無偏頗一造之必要，若轉股書
      上所蓋用印文與股東留存於公司之印鑑章不符，應無同意
      辦理變更登記之理。是被告辯稱同意書、轉股書上印文為
      真正，應足採信。
（四）是以，系爭嘉新公司股份既係兩造之被繼承人莊榮枝所有
      以原告名義登記為股東者，莊榮枝自有處分之權利，且原
      告之股東印章亦均交由莊榮枝保管使用，足認原告有同意
      莊榮枝處理系爭嘉新公司股份之意，再以系爭嘉新公司股
      份向來均係由莊榮枝掌控其股份之分配與移轉，則系爭於
      莊榮枝生前所為股份之轉讓關係自屬存在，原告主張系爭
      股份為其所有，並無系爭轉讓關係即不足採。此外，原告
      主張系爭同意書、轉股書係遭人盜蓋印章一節，亦未舉證
      以實其說，自難僅憑空言臆測即認同意書、轉股書上印章
      係經盜蓋，是原告此部份主張亦不足採。
（五）又原告雖聲明確認其與兩造之被繼承人莊榮枝及與被告莊
      采綾、莊友芃、巳○○○、丙○○、丑○○、丁○○、戊○○、己○○、庚○○之被繼承人寅○○○於81年7月2日
      就嘉新公司系爭各500股之股份「買賣」關係不成立，惟
      其實質上應係主張系爭股份以買賣為由之轉讓關係不成立
      ，兩造之爭點亦為此，蓋系爭股份實質上並無「買賣」關
      係，僅以「買賣」名義辦理過戶，此觀之系爭證券交易稅
      繳款書即可知，兩造對此亦不爭執，故本院以上開所述理
      由，認原告請求確認系爭股份以買賣為由之轉讓關係不成
      立，即系爭股份之買賣關係不成立，並無理由，應予駁回
      。縱以文義解釋認原告請求確認者為系爭股份之「買賣關
      係」不成立，因被告等均係主張系爭股份本即為莊榮枝所
      有登記於原告名下，後又無償轉讓回莊榮枝、寅○○○名
      下者，即被告等對於系爭股份於原告與莊榮枝、寅○○○
      間並無買賣存在，並不爭執，則原告請求確認系爭股份之
      「買賣關係」不成立，於法亦無確認利益，而亦應駁回之
      ，併此敘明。
二、原告依據民法184、767條等請求被告等人回復股份登記有無
    理由？
（一）按「民法第七百六十七條之規定為所有人對於其所有物被
      侵害，為保護所有權之物上請求權，股份則為股份有限公
      司之資本成分，亦為表彰股東對公司之權利。股東因認股
      而對公司之出資，其所有權已歸股份有限公司所有，僅本
      於股東之地位，對於股份有限公司享有權利而已。是股東
      對於侵害其股份者，即不得本於民法第七百六十七條之規
      定，請求返還或除去其妨害。至其得否本於其他法律關係
      請求賠償或返還，自屬另一法律問題。」（最高法院86年
      台上字第3314號判決參照）。查系爭股份轉讓關係存在，
      業如前述，原告請求被告等人回復其股權登記，並無理由
      ，縱認原告主張可採，依據上開說明，其依據民法第767
      條之規定請求回復股權登記，亦屬無據。
（二）次按，因侵權行為所生之損害賠償請求權，自請求權人知
      有損害及賠償義務人時起，二年間不行使而消滅，自有侵
      權行為時起，逾十年者亦同，民法第197條第1項定有明文
      。查本件原告主張其遭侵害股權之事實係發生於81年7月2
      日，而原告迄至92年3月27日始提起本件訴訟，依據上開
      規定，原告依據民法第184條第1項規定之侵權行為請求權
      ，自已罹於時效而消滅，是縱認原告主張之事實可採，其
      此部份請求亦無所據。
（三）再者，承前所述，系爭股份原即非原告所有，且原告與其
      被繼承人莊榮枝、寅○○○間之系爭股份轉讓關係存在，
      則莊榮枝、寅○○○並無侵害原告股份之情事，其等之繼
      承人又係以繼承為原因取得股份，自亦無損害賠償義務或
      不當得利之可言，是原告依據侵權行為、不當得利及所有
      權之法律關係，請求被告等應將其所有之系爭嘉新公司股
      份回復登記予原告，若有無法履行者，應按每股2,000元
      計算價金給付原告，均無理由。
三、原告有無提起確認被告莊采綾、莊友芃、巳○○○、丙○○
    、丑○○、丁○○、戊○○、己○○、庚○○之被繼承人寅
    ○○○與被告辰○○間股份買賣關係不存在之確認利益？寅
    ○○○與被告辰○○間股份買賣關係是否通謀虛偽？
（一）按確認法律關係之訴，非原告有即受確認判決之法律上利
      益者，不得提起之；確認證書真偽或為法律關係基礎事實
      存否之訴，亦同，民事訴訟法第247條第1項定有明文。又
      確認之訴非原告有即受確認判決之法律上利益者，不得提
      起，所謂即受確認判決之法律上利益，係指法律關係之存
      否不明確，原告主觀上認其在法律上之地位有不安之狀態
      存在，且此種不安之狀態，能以確認判決將之除去者而言
      ，若縱經法院判決確認，亦不能除去其不安之狀態者，即
      難認有受確認判決之法律上利益（最高法院52年台上字第
      1240號判例參照）。
（二）經查，原告提起確認被繼承人寅○○○與被告辰○○間股
      份買賣關係不存在之訴，其主要係主張原告與寅○○○間
      股份買賣關係不存在，故而寅○○○無權處分系爭股份，
      且寅○○○與辰○○間係虛偽買賣等情，惟查，究其主張
      乃以寅○○○與辰○○間股份轉讓關係是否存在不明確，
      致其法律上地位有不安之狀態，然寅○○○、辰○○間股
      份買賣關係是否存在，與原告、寅○○○間股份轉讓關係
      是否存在無涉，縱認寅○○○、辰○○間股份買賣關係不
      存在，亦係辰○○是否須返還股份或相當對價予寅○○○
      之繼承人之問題，與原告、寅○○○間股份轉讓關係是否
      存在無必然關係，尚無從以確認寅○○○與辰○○間股份
      買賣關係不存在之訴，除去原告不安之狀態；易言之，縱
      經確認寅○○○、辰○○間股份買賣關係不存在，亦不會
      因此即可認原告、寅○○○間股份轉讓關係不存在，原告
      就系爭股份之法律上地位之不安狀態亦無法因此除去，自
      難認原告有提起確認寅○○○與辰○○間股份買賣關係不
      存在之訴之即受確認判決之法律上利益，原告提起此部份
      確認之訴，自無理由。
（三）況查，原告與寅○○○間股份轉讓關係應屬存在，業如前
      述，嗣寅○○○將系爭股份轉讓予辰○○，即非無權處分
      ，原告此部分主張並不足採。再者，原告主張寅○○○與
      辰○○間股份買賣關係係屬通謀虛偽一節，未據原告提出
      何證據以實其說，且為被告辰○○所否認，被告辰○○就
      其係以2,502,500元之代價買賣取得系爭股份，並已將該
      款項存入寅○○○帳戶中之事實，已據其提出辰○○、寅
      ○○○存摺影本二份為證，且有2,502,500元之支票影本
      附於95年度偵字第3326號侵占案卷內可稽，業經本院調閱
      該偵查卷查核屬實；另被告莊采綾、莊友芃雖主張寅○○○、辰○○間股份買賣係通謀虛偽，並主張係由被告辰○○先貸款匯往被告莊友芃之帳戶，再由被告莊友芃申請台
      支支票，由被告辰○○將台支支票存入寅○○○之帳戶中
      ，被告莊友芃其後並將被告辰○○先前匯款買台支支票之
      金錢又匯還被告辰○○等情，然依據被告莊采綾、莊友芃
      所提出證據即辰○○存摺、寅○○○存摺，僅得見辰○○
      帳戶於82年2月23日支出2,502,500元、寅○○○帳戶於82
      年2月23日存入2,502,500元之事實，尚無從證明有何買賣
      股份資金由寅○○○處再回流辰○○之事實，亦與被告莊
      友芃於上開刑事案件偵查中主張其已將資金以現金方式返
      還辰○○之陳述不符，且被告莊友芃所為以現金返還辰○○之陳述亦未舉證證明之；另被告庚○○雖亦主張辰○○
      、寅○○○之帳戶均係虛設，該股份買賣為虛偽等語，然
      寅○○○、辰○○均係透過該等帳戶往來，寅○○○帳戶
      中亦確於82年2月23日有該筆2,502,500元之款項存入；且
      被告莊采綾、莊友芃、庚○○與被告辰○○雖係兄弟姊妹
      關係，然其間利害關係各有不同，尚難僅以被告莊采綾、
      莊友芃、庚○○之主張即認被告辰○○與寅○○○間股份
      賣賣關係為通謀虛偽，遑論寅○○○生前對辰○○所為刑
      事侵占告訴，亦經台灣新竹地方法院檢察署檢察官為不起
      訴處分確定在案，有該95年度偵字第3326號侵占案卷可稽
      。此外，原告未能舉出其他證據證明寅○○○、辰○○間
      股份買賣關係為通謀虛偽，此部份主張自亦無足採。
四、綜上，本件原告與被繼承人莊榮枝、寅○○○間股份買賣之
    轉股書、同意書應為真正，且系爭股份應係莊榮枝以原告之
    名義為股東辦理登記者，原告與莊榮枝、寅○○○間之股份
    買賣轉讓關係確屬存在，而原告提起確認寅○○○、辰○○
    間股份買賣關係不成立之訴並無確認利益，又無法舉證證明
    寅○○○、辰○○間股份買賣關係為虛偽；從而，原告請求
    確認其與莊榮枝間股份買賣關係不成立，而請求被告卯○○
    、辰○○、壬○○、莊采綾、莊友芃、庚○○各應將其所有
    之嘉新產業股份有限公司55.55股之股份回復登記予原告，
    被告莊采綾、莊友芃、巳○○○、丙○○、丑○○、丁○○
    、戊○○、己○○、庚○○應將其共同所有之嘉新產業股份
    有限公司55.55股之股份回復登記予原告，被告巳○○○、
    丙○○、丑○○、丁○○、戊○○、己○○應將其共同所有
    之嘉新產業股份有限公司55.55股之股份回復登記予原告，
    若有無法履行者，應按每股2,000元計算給付原告，及自95
    年5月19日民事追加聲明狀繕本送達翌日起，至清償日止，
    按年息5％計算之利息，並請求確認其與寅○○○間及寅○○○與被告辰○○間就嘉新產業股份有限公司500股之股份
    買賣關係均不成立，且據以請求被告辰○○應將所有之嘉新
    產業股份有限公司500股之股份，回復登記予原告，若有無
    法履行者，被告莊采綾、莊友芃、巳○○○、丙○○、丑○○、丁○○、戊○○、己○○、庚○○及辰○○應按每股
    2,000元連帶給付原告，及自95年5月19日民事追加聲明狀繕
    本送達寅○○○、辰○○等翌日起，至清償日止，按年息5
    ％計算之利息，均無理由，應予駁回。
五、因本案事證已臻明確，兩造其餘主張陳述及所提之證據，經
    審酌後認均與本件結論無違，爰不再予論述，附此敘明。
伍、訴訟費用負擔之依據：民事訴訟法第78條。
中    華    民    國    98    年    3     月    30    日
                  民事第一庭    法  官  林南薰
以上正本係照原本作成。
如對本判決上訴，須於判決送達後20日內向本院提出上訴狀。
中    華    民    國    98    年    3     月    30    日
                                書記官  楊書棼


司法院資訊處製作；財團法人民間司法改革基金會備份。
